臺灣高等法院刑事判決
111年度上易字第127號
上  訴  人  
即  被  告  林嘉華


選任辯護人  陳明欽律師
            黃亦揚律師
上列上訴人即被告因竊盜等案件，不服臺灣新竹地方法院109年
度易字第238號，中華民國110年12月7日第一審判決（起訴案號
：臺灣新竹地方檢察署107年度偵字第8536號、108年度偵字第13
346、13347號、109年度偵字第1242號），提起上訴，本院判決
如下：
    主  文
原判決關於林嘉華部分撤銷。
林嘉華共同犯詐欺得利罪，累犯，處有期徒刑肆月，如易科罰金
，以新臺幣壹仟元折算壹日；又共同犯詐欺得利罪，累犯，處有
期徒刑伍月，如易科罰金，以新臺幣壹仟元折算壹日。應執行有
期徒刑捌月，如易科罰金，以新臺幣壹仟元折算壹日。未扣案犯
罪所得新臺幣貳拾肆萬伍仟元沒收，於全部或一部不能沒收或不
宜執行沒收時，追徵其價額。
    事  實
彭勝騰（涉嫌詐欺得利部分業經原審判決確定）於民國106年6月
間與莊佳興、曾增吉、戴君霖、張舒鈞合夥設廠經營虛擬貨幣挖
礦事業，由彭勝騰負責設立、營運及管理機房，先後承租位於○○
縣○○鎮○○段00000地號上之鐵皮屋（門牌號碼：○○縣○○鎮○○路○○○
段000巷00號，下稱「一廠廠房」）、同鎮○○段0000地號上之鐵
皮屋（門牌號碼：○○縣○○鎮○○路○段000○0號，下稱「二廠廠房」
），於上開地點擺設機台挖取虛擬貨幣。因一廠廠房及二廠廠房
之挖礦機台（伺服器、電腦主機等）用電量甚大，彭勝騰為圖減
低電費支出，竟與林嘉華共同基於意圖為自己所有之詐欺得利犯
意聯絡，分別為如下之行為：
一、彭勝騰於106年7月間，以新臺幣（下同）15萬元（起訴書誤
    認為20萬元，應予更正）之對價，委請林嘉華將一廠廠房由
    ○○○○股份有限公司○○區營業處（下簡稱○○公司）所設置之電
    表（登記用電戶名：吳載乾，電號：00-00-0000-000號，下
    稱A電表）外箱封印鎖撬開，破壞鉛封印及電表計量齒輪，
    致A電表計度失準，使○○公司及抄表人員陷於錯誤，均依該
    不正確之度數計量並收取電費，至107年7月6日遭查獲為止
    ，共計詐得短繳A電表電費約74萬4,889元之利益（經○○公司
    計算約短計28萬3,739度電能），林嘉華因此獲得報酬15萬
    元。
二、彭勝騰於107年1月間，以每月5萬元之對價委託林嘉華，在
    每2個月○○公司抄表前後，接續將二廠廠房經○○○○區營業處
    所設置之電表（登記用電戶名：葉春貴，電號：00-00-0000
    -000號，下稱B電表）外箱破壞，將電表內計量用比流器人
    為短路，致B電表計度失準，使○○公司及抄表人員陷於錯誤
    ，均依該不正確之度數計量並收取電費，至107年8月30日遭
    查獲為止，共計詐得短繳B電表電費約104萬6,612元之利益
    （經○○公司計算約短計39萬7,827度電能），林嘉華自107年
    1月至6月間收受共計29萬5,000元報酬。
嗣因○○公司接獲檢舉，先後會同警方於107年7月6日前往一廠廠
房、107年8月30日前往二廠廠房執行稽查，始分別查獲上情。
    理  由
甲、程序部分
壹、本件當事人、辯護人對於本判決所引用下述被告以外之人於
    審判外之陳述，均未爭執其證據能力，復未於言詞辯論終結
    前聲明異議，本院審酌該等證據作成時並無不當取得情形，
    認以之作為本案證據亦屬適當，依刑事訴訟法第159條之5規
    定，均有證據能力。
貳、本判決所引用之其他非供述證據，查無違反法定程序取得之
    情形，依同法第158條之4反面解釋，均具證據能力。 　
乙、實體部分
壹、得心證之理由
一、訊據被告對上開犯行於本院審理中坦承不諱（本院卷第104
    、142、156頁），核與共犯彭勝騰、證人高士博、張富耕、
    莊佳興、戴君霖、曾增吉、張舒鈞、林奕明、金育仁、呂金
    福、余旻翰、林堃章分別於偵查及原審審理中之供證相符（
    107他3284卷A第198-200、206-209、218-223、264-265頁，
    107偵8536卷第4-7、56-59、64-65、85-86、127-130、136-
    139頁，108偵110卷第5-10、74-77、83-84頁，109他2271卷
    第51-52頁，原審卷一第70、85-88、186-217、323-373頁，
    原審卷二第19-21、88-93、209頁），並有彭勝騰提出其及
    證人莊佳興（代號「興」）、曾增吉（代號「曾大寶」）、
    戴君霖（代號「強生戴」，綽號「阿吉」）、張舒鈞（代號
    「舒鈞」）間之相關通訊軟體訊息紀錄、彭勝騰製作之二廠
    廠房開銷清單（其中給付林嘉華之費用記載為「風水」費用
    ）、○○公司107年8月30日用電實地調查書、追償電費計費單
    、電號00-00-0000-000號用電資訊、107年9月11日追償電費
    切結和解書、○○公司現場勘查電表破壞情形照片、現場R、S
    、T三相電流測定照片、○○公司提出上載一廠地號及電號、
    二廠電表電號之檢舉紙條、彭勝騰提出其與莊佳興於107年9
    月22日之對話錄音譯文、彭勝騰提出其與林嘉華（代號「阿
    慶」）之通訊軟體微信對話紀錄截圖、一廠廠房追償電費繳
    費憑證、○○公司109年9月8日○○字第0000000000號函暨本案
    追償電費計算說明（107他3284卷A第174、182、186、189、
    191、195、197頁，107偵8536卷第67-80頁，108偵110卷第1
    2-19、26頁，109偵1242卷第16-17頁，原審卷一第89-95、9
    7-101、137、143-147）可佐，足認被告前開任意性自白與
    事實相符，應可採信。
二、關於本院認定詐得短繳電費之不法利益（一場廠房、二廠廠
    房各短繳74萬4,889元、104萬6,612元），雖較起訴書主張
    之短繳電費金額低（起訴意旨認各短繳119萬1,823元、167
    萬4,580元），然依○○公司之計算公式（「推算度數*每度階
    段電價」*「臨時用電電價1.6倍」《原審卷一第145-147頁》
    ），參以本件一廠及二廠廠房均係合法申請電表用電而非私
    接，是於詐得短繳電費之不法利益計算上，應無須再加計「
    臨時用電電價1.6倍」，起訴意旨此部分主張容有誤會，併
    予敘明。
三、本件事證明確，被告犯行堪以認定，應依法論科。
貳、論罪部分
一、本案應適用刑法詐欺得利罪之規定：
（一）查電業法於106年1月26日修正公布，並於同年月28日施行
      ，其中電業法第106條第1項「竊電」之罰則規定業經修正
      刪除。審以修正前電業法第106條第1項固將該項5款行為
      明訂屬於「竊電」行為，然觀諸條文內容，其中若干行為
      例如第2款之損壞或改動表外線路、第3款損壞或改變電度
      表等構造使其失效不準等，該等行為本身，均非導致電能
      未經原所有人同意而移轉持有之結果，毋寧係使原本已同
      意供電者，無法正確掌握移轉電能之數量而予以正確收取
      電費，核與傳統「竊盜」之概念不同，立法者方須透過修
      正前電業法第106條第1項規定，將該等行為視為「竊電」
      處理。從而修正前電業法之「竊電」行為，不當然即屬刑
      法竊盜行為。是如用電戶擅自以上揭修正前電業法第106
      條第1項第2款、第3款等不正方法，使電表失效不準後繼
      續取用電力，雖所取用之電力係經○○公司依契約輸送至用
      戶端而同意移轉予該用電戶使用，該用電行為核與「未經
      他人同意」，以和平手段將他人持有之物移入自己或第三
      者支配管領之刑法竊盜罪構成要件不符，然該用電戶故意
      造成電表失效不準之行為，因造成電表無法正確計量用電
      度數，致所呈現在電表上之度數不足實際用電度數，○○公
      司因誤認該電表度數即為真實用電度數，乃陷於錯誤而逕
      依該度數核算應收取之電費，致該電費少於實際應收電費
      ，用電戶因此取得短繳電費之利益，則該用電戶所為，自
      係向○○公司行使詐術詐取短繳電費之利益，而該當刑法規
      定之詐欺得利犯行。
（二）核被告所為以事實一、二所示方式致電表計量失準，而向
      ○○公司詐得短繳電費利益之行為，均係犯刑法第339條第2
      項之詐欺得利罪（共2罪）。公訴意旨認被告犯竊取電能
      罪，尚有誤會，惟基本事實同一，本院亦於審理時當庭諭
      知（本院卷第141頁），爰依刑事訴訟法第300條之規定，
      變更起訴法條如上。被告就本案犯行與彭勝騰有犯意聯絡
      與行為分擔，為共同正犯。被告就事實二每2個月執行破
      壞電表之行為，係於同一地點且在密接時間內實施，侵害
      同一財產法益，各行為獨立性極為薄弱，依一般社會健全
      觀念，在時間差距上難以強行分開，應為接續犯而僅論以
      一罪。被告所犯上開2罪，犯意各別、行為互殊，應分論
      併罰。
二、被告前因竊盜案件，經臺灣臺南地方法院以105年度簡字第1
    964號判處有期徒刑5月確定，於106年2月8日易科罰金執行
    完畢，有本院被告前案紀錄表可憑。被告於有期徒刑執行完
    畢後5年內，故意再犯本件有期徒刑以上數罪，均為累犯，
    然依司法院大法官釋字第775號解釋意旨，審酌被告前揭構
    成累犯之前科為竊盜罪，與本案詐欺得利罪之犯罪類型不同
    ，尚難認其係存有高度犯罪意識而一再犯同一或相類之罪，
    故認均無依累犯規定加重其刑之必要。
三、末辯護人雖為被告請求依刑法第59條規定減輕其刑（本院卷
    第103頁），惟該條之酌量減輕其刑，必須犯罪另有特殊之
    原因與環境等在客觀上足以引起一般同情，認為即予宣告法
    定低度刑期猶嫌過重者，始有其適用。本件詐得短繳電費之
    利益高達74萬4,889元、104萬6,612元，○○公司所受損害非
    輕，且被告從中獲取報酬共44萬5千元，復未與○○公司達成
    和解或獲得諒宥（本院卷第144頁），被告之犯罪情節在客
    觀上無法引起一般之同情，尚難認量處最低刑度猶嫌過重，
    自無情堪憫恕、法重情輕之情，是辯護人此部分請求難認有
    理，附此說明。
參、撤銷改判、量刑及沒收之說明　　　
一、原審認被告罪證明確，予以論罪科刑，固非無見。然查：①
    原判決於事實欄敘明被告與彭勝騰就二廠廠房係共同基於竊
    盜犯意聯絡所為（原判決第2頁第27行），卻於理由欄論以
    詐欺得利罪（原判決第13頁第30行），顯有事實與理由矛盾
    之違誤。②本案並無證據證明合夥設廠經營之莊佳興知情或
    參與，且檢察官亦未主張莊佳興為本件共犯，原審誤認莊佳
    興為本案共同正犯（原判決第5頁第26行），同有未洽。③被
    告於本院審理中認罪並已賠償○○公司20萬元，是本案量刑基
    礎已有不同，原審未及審酌上情，其量刑及犯罪所得沒收之
    諭知，亦有未洽。被告提起上訴主張原審量刑過重，為有理
    由，應由本院予以撤銷改判。
二、爰以行為人責任為基礎，審酌被告貪圖獲利，依共犯彭勝騰
    之指示，以破壞電表封印等方式使電表計度失準，致○○公司
    及抄表人員陷於錯誤，使彭勝騰經營之廠房詐得短繳電費利
    益74萬4,889元、104萬6,612元，對○○公司造成之損害非輕
    ，被告更從中獲取44萬5千元之報酬，惟考量其犯後於本院
    中坦承犯行，積極賠償○○公司所受損失，暨其犯罪動機、手
    段，自陳大學肄業、目前從事電線電纜公司業務等一切情狀
    ，分別量處如主文第2項所示之刑並諭知易科罰金之折算標
    準及定應執行刑。
三、沒收部分
　　被告自承因本案犯行獲得共計44萬5千元之報酬（本院卷第1
    56頁），其犯罪所得雖未扣案，然被告迄今已賠償○○公司20
    萬元（本院卷第191-195頁），是扣除此部分外之其餘犯罪
    所得（即24萬5千元），仍應依刑法第38條之1第1項前段、
    第3項之規定宣告沒收，於全部或一部不能沒收或不宜執行
    沒收時，追徵其價額。至本案一、二廠短繳電費之利益74萬
    4,889元、104萬6,612元部分，均由共犯彭勝騰支配享有，
    核屬共犯彭勝騰實際獲取之犯罪所得，既非被告所有，被告
    亦無事實上處分權限，爰不予宣告沒收或追徵，附此敘明。
據上論斷，應依刑事訴訟法第369條第1項前段、第364條、第299
條第1項前段、第300條，判決如主文。
本案經檢察官王正皓到庭執行職務。
中　　華　　民　　國　　111 　年　　6 　　月　　28　　日
                  刑事第二十五庭審判長法  官 邱滋杉
                                      法  官 陳彥年
                                      法  官 邱瓊瑩
以上正本證明與原本無異。
不得上訴。
                                      書記官 桑子樑
中　　華　　民　　國　　111 　年　　6 　　月　　28　　日
附錄：本案論罪科刑法條全文
中華民國刑法第339條
意圖為自己或第三人不法之所有，以詐術使人將本人或第三人之
物交付者，處5年以下有期徒刑、拘役或科或併科50萬元以下罰
金。
以前項方法得財產上不法之利益或使第三人得之者，亦同。
前二項之未遂犯罰之。